【裁判字號】    96,消,1
【裁判日期】    980206
【裁判案由】    損害賠償
【裁判全文】
臺灣士林地方法院民事判決                 96年度消字第1號
原      告  丙○○
訴訟代理人  莊乾城律師
複  代理人  莊明翰律師
            林清源律師
被      告  台灣樂金電器股份有限公司
法定代理人  乙○○
訴訟代理人  景熙焱律師
            甲○○
上列當事人間請求損害賠償事件，本院於民國98年1 月12日言詞
辯論終結，判決如下：
    主      文
原告之訴及假執行之聲請均駁回。
訴訟費用新台幣壹萬元由原告負擔。
    事實及理由
一、原告起訴主張：其於民國94年8 月30日至燦坤信義店購買LG
    21型平面電視1 台，並於同日晚間由該店人員將電視裝設於
    原告位於台北市○○區○○街137 巷22號5 樓之住家。詎上
    開電視竟於94年10月18日早上起火延燒，致原告房屋家具及
    裝潢付之一炬，經台北市政府消防局調查鑑定結果，該火災
    係上開電視機內部後側機件因故起火所造成，則被告既為該
    商品之輸入經銷商，依民法第191 條之1 第1 項、第4 項之
    規定，自應就該商品起火所致之損害，負賠償責任。又上揭
    房屋為原告之妻陳錦敏所有，但裝潢及裝修費用則為原告所
    支出，為免求償之繁複，陳錦敏已將其對被告之損害賠償請
    求權讓與原告，併此通知被告，並依前開規定，請求被告賠
    償新台幣（下同）867,645 元及法定遲延利息等語。並聲明
    ：(一)被告應給付867,645 元及自起訴狀繕本送翌日起至清償
    日止，按年息5%計算之利息。(二)願供擔保，請准宣告假執行
    。
二、被告則以：(一)原告雖有購買LG21型平面電視之事實，然此電
    視是否即為於前述火災中燒毀之電視，不無疑問，被告予以
    否認。(二)台北市政府消防局火災原因調查報告書之火災原因
    研判雖記載「……現場勘查電視機已嚴重燒毀，僅剩底部，
    而底部又以靠後側受燃燒較強烈，檢視電視機內部之電路機
    板尚未完全受燒毀，電視機電源線並未受火燒斷，電源線絕
    緣體披覆以電視機側部分已受燒失，裸露其銅線，其電源線
    並未發現有短路之熔珠，查一般電視機內部機件除有電路機
    板外，靠後側尚有變壓器等物件，故綜合研判其起火原因不
    排除電視機內部後側附近機件因故起火之可能性較大」等語
    ，惟由該記載可知，消防局並未發現確實之起火點，上開結
    論僅為臆測之不確定意見，自不能作為認定起火原因之依據
    。且電線起火必定有短路現象，而留下熔珠，然本件並未發
    現熔珠，即足以排除電器起火之可能，上開調查報告之結論
    顯不正確。(三)原告所提出之估價單、報價單等單據，其中有
    關6 樓部分，因並未受系爭火災波及，自不能請求賠償，另
    樓梯下做儲藏室、女孩房天花板、樓上天花板、雕刻門4 片
    、女孩房拉門、陽台窗、玄關大門等，亦與本件無關，應予
    扣除。至其餘部分，因起火時業已買入或裝修超過2 年，依
    法亦應扣除10% 之折舊等語，資為抗辯。並聲明：(一)原告之
    訴及假執行之聲請均駁回。(二)如受不利判決，願供擔保，請
    准宣告免為假執行。
三、兩造所不爭執之事項：
  (一)原告位於臺北市○○區○○街137 巷22號5 樓之住家，於94
    年10月18日早上起火。
  (二)原告所受損害如需折舊，以折舊10%計算。
四、本件經依民事訴訟法第271 條之1 準用同法第270 條之1第1
    項第3 款規定，整理並協議簡化爭點後，兩造同意協議簡化
    後之爭點為：(一)上述火災是否為被告輸入之電視機起火所造
    成？(二)原告請求之損害賠償金額是否可採？（本院卷二第11
    6 頁）茲就上開爭點，析述本院得心證之理由如下：
  (一)按民法第191 之1 條第1 項、第4 項規定，商品製造人因其
    商品之通常使用或消費所致他人之損害，負賠償責任。但其
    對於商品之生產、製造或加工、設計並無欠缺或其損害非因
    該項欠缺所致或於防止損害之發生，已盡相當之注意者，不
    在此限。商品輸入業者，應與商品製造人負同一之責任。故
    受害人依民法第191 條之1 規定請求商品輸入業者與商品製
    造人負同一之賠償責任，固無庸證明商品之生產、製造或加
    工、設計有欠缺，及其損害之發生與該商品之欠缺有因果關
    係，以保護消費者之利益。惟就其損害之發生係因該商品之
    「通常使用」所致一節，仍應先負舉證責任。於受害人證明
    其損害之發生與商品之通常使用具有相當因果關係前，尚難
    謂受害人之損害係因該商品之通常使用所致，而令商品製造
    人或商品輸入業者就其商品負侵權行為之賠償責任。是本件
    原告既主張其因被告所輸入之電視機起火引發火災而受有損
    害，揆諸前揭說明，自應先就該火災之發生，係被告所輸入
    之電視機在通常使用之情形下自行起火所導致，負舉證之責
    任。經查，原告就其主張前述火災係因被告輸入販售之電視
    機起火所導致乙節，雖引用台北市政府消防局94年12月22日
    火災原因調查報告書之研判結論及證人即上開調查報告承辦
    人員丁○○之證詞，為其論據。然：
  1.按火災原因調查，須依照火災現場燃燒狀況、延燒情形、綜
    合目擊者供述，並佐以證物鑑定結果，方可為正確之判斷，
    此有內政部消防署97年4 月3 日消署調字第0970900146號函
    在卷可參（本院卷二第51頁），而依上開調查報告之記載，
    其研判起火原因之理由及結果為：「據現場勘查結果，研判
    電冰箱上方放置之電視機後側處為最先起火處，現場於起火
    處及下方地面清理後，並未發現可疑殘留物，據關係人陳錦
    敏所述：『火災當時我還上樓關門…』等情，故研判外人進
    入縱火之可能性較小。據關係人陳錦敏所述：『我於火災當
    天6 時30分許最後離開…』等情，距火災發生時間約3 小時
    左右，然據陳錦敏所述，一家4 人均未有抽煙習慣，而現場
    於電冰箱上方及旁邊地面上並未發現有煙灰缸或垃圾桶等物
    品，且起火處係位於冰箱上方處，如有遺留火種（含煙蒂、
    蠟燭）應不致遺留於上方，故研判遺留火種致起火燃燒之可
    能係較小。據關係人陳錦敏所述：『冰箱上放有1 台電視機
    ，電源插頭均插在牆壁之插座上…』等情，現場勘查電視機
    已嚴重燒毀，僅剩底部，而底部又以靠後側受燃燒較強烈，
    檢視電視機內部之電路機板尚未完全受燒毀，電視機電源線
    並未受火燒斷，電源線絕緣體披覆以電視機側部分已受燒失
    ，裸露其銅線，其電源線並未發現有短路之熔珠，查一般電
    視機內部機件除有電路機板外，靠後側尚有變壓器等物件，
    故綜合研判其起火原因不排除電視機內部後側附近機件因故
    起火之可能性較大」，此有該調查報告書影本1 份附卷足憑
    （本院卷第79、80頁），即僅依現場燃燒狀況、延燒情形、
    目擊證人之供述及一般電視機內部之機件情形，研判起火原
    因以「電視機內部後側附近機件因故起火之可能性較大」，
    惟並未蒐集保留任何具體「物證」以資佐證，致無法透過更
    精確之鑑定，以確認該電視機究係何處起火，或有無故障或
    短路情形，揆諸前揭說明，已難認其採證程序符合火災原因
    調查判斷之標準流程；且內政部消防署於上開函文中，亦指
    明該調查報告「應強化物證」（本院卷一第51頁），足見本
    件火災原因調查報告確有未盡周延之處。況查，電視機於待
    機時，其遙控信號接收電路仍處於通電狀態，若無故障且使
    用環境符合操作條件，應無自行起火疑慮，然電視機若為不
    良品，其能否自行起火，亦需視現場調查證物情形而定，此
    亦有內政部消防署前開函文意旨可資參照（本院卷二第51頁
    ），更顯見證物之保留與鑑定，在疑似電器火災起火原因調
    查時之重要性，是上開調查報告在欠缺物證之情況下所為起
    火原因之研判，其正確性自堪質疑。另查，一般如因電器起
    火，於勘查時應會於電器設備內發現短路之熔痕（熔珠），
    此有廖茂為編著之「火災調查與鑑定實務」節錄影本附卷足
    資參考（本院卷一第126-128 頁），然依上開火災原因調查
    報告所載，本件並未於電源線上發現短路之熔珠（本院卷一
    第79頁背面），顯有悖於一般電器起火之情形，尤難認其所
    為本件火災係因電視機內部起火所致之結論，係正確無誤。
    綜前所述，本件原告所憑恃之台北市政府火災原因調查報告
    書，既缺乏物證，於採證調查程序有所疏漏，且對於何以電
    器起火卻未發現短路熔珠乙節，復未能具體說明，其結論自
    無從率予採信。
  2.另證人即上開調查報告之承辦人員丁○○雖亦到庭證稱其調
    查之經過及研判起火原因之依據（本院卷第170 頁），然本
    件調查既缺乏物證，有違火災原因調查之基本原則，前已詳
    述，則其在此情形下所為之研判結論，自難令人信服，是其
    證詞亦不足以證明該起火災確係被告輸入之電視機起火所造
    成。此外，原告就此復未能提出其他證據資以證明，其主張
    係因被告輸入之電視機起火而引發火災，並請求被告負損害
    賠償責任云云，自無從准許。
  (二)本件因原告並無請求被告賠償其因火災所受損害之權利，則
    有關損害賠償金額之爭點，自無庸審酌，併此敘明。
五、從而，原告依民法第191 條之1 第1 項、第4 項之規定，請
    求被告給付867,645 元及自起訴狀繕本送翌日起至清償日止
    ，按年息5%計算之利息，為無理由，應予駁回。又原告之訴
    既經駁回，其假執行之聲請亦失所附麗，應併駁回之。
六、本件訴訟費用額確定為10,000元（裁判費9,470 元、證人日
    旅費530 元），並應由原告負擔，爰併諭知如主文第2 項所
    示。
七、本件判決基礎已臻明確，兩造其餘攻防方法及訴訟資料經本
    院斟酌後，核與判決結果不生影響，故不另一一論述，併此
    敘明。
八、據上論結，原告之訴為無理由，依民事訴訟法第78條、第87
    條第1 項判決如主文。
中    華    民    國    98    年    2     月    6     日
                  民事第一庭  法  官  馬傲霜
以上正本證明與原本無異。
如對本判決上訴，應於判決送達後20日內向本院提出上訴狀。
中    華    民    國    98    年    2     月    11    日
                              書記官  許秋莉


司法院資訊處製作；財團法人民間司法改革基金會備份。
